【裁判字號】    99,上訴,2250
【裁判日期】    990707
【裁判案由】    毒品危害防制條例
【裁判全文】
臺灣高等法院刑事判決               99年度上訴字第2250號
上  訴  人
即  被  告  甲○○
上列上訴人即被告因違反毒品危害防制條例案件，不服臺灣板橋
地方法院99年度訴字第873 號，中華民國99年5 月31日第一審判
決（起訴案號：臺灣板橋地方法院檢察署99年度毒偵字第1276號
），提起上訴，本院判決如下：
    主  文
上訴駁回。
    理  由
一、按提起第二審之上訴，其上訴書狀應敘述具體理由，為第二
    審上訴必備之程式。此觀民國96年7 月4 日修正公布刑事訴
    訟法第361 條第2 項之規定甚明。倘上訴理由之敘述未合乎
    具體之要求者，其上訴即屬同法第362 條前段所定「上訴不
    合法律上之程式」，第二審法院應依同法第367 條前段之規
    定，以判決駁回之。至其理由之具體與否，屬第二審法院審
    查範圍，不在第一審法院命補正之列，上訴書狀如已敘述理
    由，無論其具體與否，即無待其補提理由書或命補正之問題
    。此與上訴書狀全未敘述上訴理由者，第一審法院依刑事訴
    訟法第361 條第3 項之規定，應定期間先命補正之情形，尚
    屬有別。又第二審上訴之目的，既在於請求撤銷、變更原判
    決，則所謂「具體理由」，自應就原判決如何足以撤銷、如
    何應予變更之「事實上」或「法律上」之具體根據，本於確
    實之訴訟資料暨原因事實之所出，逐一敘述、記載，必已具
    體指出原判決事實認定之所憑有如何之錯誤（如原判決所採
    之證據如何不具證據能力，所為證明力之判斷如何違背經驗
    、論理法則等），法律之適用（尤其實體法）有如何之違誤
    ，形式上已足以動搖原判決使之成為不當或違法而得改判之
    事由；必要時並應提出有利於己之事證，期使第二審法院採
    納，俾為有利於上訴人之認定，始屬合法。上訴理由之敘述
    ，應先合乎具體之要求，始有所敘述可取與否之實體審理與
    判斷之問題。是上訴人之上訴書狀雖敘述上訴理由，但僅泛
    言原判決認定事實錯誤、違背法令、量刑失之過重或輕縱等
    情詞，而未依上揭意旨指出具體事由，或形式上雖已指出具
    體事由，然該等事由縱使屬實，亦不足以認為原判決有何不
    當或違法，或其所陳之事由，與訴訟資料所載不相適合，或
    所指摘原判決之「不當」或「違法」根本不存在者，均應認
    其實質上並未符合具體之要件，庶符節制濫行上訴之立法意
    旨。又上訴之「理由」應於理由書中敘述，不得引用或檢附
    其他文書替代，方能認為合法。
二、本件原判決認定上訴人即被告甲○○有原判決事實欄所載之
    犯行，因而分別論處被告施用第一級毒品罪、施用第二級毒
    品罪，係以「上開事實，業經被告坦承不諱，而被告於99年
    2 月2 日為警所採尿液經送臺灣檢驗科技股份有限公司檢驗
    結果，確呈嗎啡、可待因及甲基安非他命陽性反應，有該公
    司99年2 月25日濫用藥物檢驗報告、臺北縣政府警察局三重
    分局查獲毒品案件被移送者姓名、代碼對照表各1 份在卷可
    憑。此外，扣案之粉末共11包經送驗結果，均含有第一級毒
    品海洛因成分（驗餘總淨重2.15公克）；白色透明結晶1 包
    經送驗結果，則含有第二級毒品甲基安非他命成分（毛重1.
    0550公克，淨重0.7150公克，取樣0.0002公克鑑定用罄，餘
    重0.7148公克），分別有法務部調查局濫用藥物實驗室99年
    3 月8 日調科壹字第09923005140 號鑑定書、交通部民用航
    空局航空醫務中心99年2 月11日航藥鑑字第0990858 號毒品
    鑑定書及臺北縣政府警察局三重分局搜索扣押筆錄、扣押物
    品目錄表各1 份附卷可稽。」等情，為其論據，足見原判決
    已詳敘其憑以認定之證據及理由，並無違背證據、經驗及論
    理法則。再原判決依其確認之事實而為法律之適用，亦無違
    誤。被告不服原審之判決，提起上訴，其上訴理由略稱：原
    審審酌被告5 年前已因施用毒品案件，曾多次經裁定送觀察
    、勒戒及強制戒治，惟被告犯後態度良好，犯罪手段尚屬輕
    微，及被告之犯罪動機、目的、智識程度、所生危害等一切
    情狀，對於施用第一級毒品罪部分量處有期徒刑10月，惟本
    案乃被告初犯施用第一級毒品罪，量刑顯屬過重，懇請鈞院
    給予自新機會，改以毒品替代療法（例如：美沙酮）來代替
    刑責云云。惟查：按刑之量定，為求個案裁判之妥當性，法
    律賦予法院裁量之權。量刑輕重，屬為裁判之法院得依職權
    自由裁量之事項，苟其量刑已以行為人之責任為基礎，並斟
    酌刑法第57條各款所列情狀，在法定刑度內，酌量科刑，如
    無偏執一端，致明顯失出失入情形，上級審法院即不得單就
    量刑部分遽指為不當或違法。原判決關於被告科刑之部分，
    業已以被告之責任為基礎，並審酌刑法第57條各款規定事項
    ，且就被告所犯之罪，分別敘明就施用第一級毒品部分，判
    處有期徒刑10月；並就施用第二級毒品部分，判處有期徒刑
    4 月，並定應執行刑為有期徒刑1 年等情，並未逾法定刑度
    ，經核亦無違誤，此均不能任意指摘為違法。至被告請求讓
    其以毒品替代療法（例如：美沙酮）來代替刑責云云，於法
    無據，亦不可採。是上訴意旨，徒憑己詞，再事爭執，且未
    具體指明原判決前開認事或用法有何不當或違法情形，因此
    ，應認被告之上訴實質上未符合理由應具體之要件。依上說
    明，其上訴為不合法律上之程式，應予駁回，並不經言詞辯
    論為之。
三、據上論斷，應依刑事訴訟法第367 條前段、第372 條，判決
    如主文。
中    華    民    國    99    年    7     月    7     日
                  刑事第二十庭審判長法  官  楊貴雄
                                    法  官  林銓正
                                    法  官  許必奇
以上正本證明與原本無異。
施用第一級毒品部分如不服本判決，應於收受送達後10日內向本
院提出上訴書狀，其未敘述上訴之理由者並得於提起上訴後10日
內向本院補提理由書（均須按他造當事人之人數附繕本）「切勿
逕送上級法院」。
施用第二級毒品部分不得上訴。
                                    書記官  高郁婷
中    華    民    國    99    年    7     月    8     日

司法院資訊處製作；財團法人民間司法改革基金會備份。
